【裁判字號】    88,訴,1991
【裁判日期】    890229
【裁判案由】    偽造文書
【裁判全文】
臺灣臺中地方法院刑事判決                        八十八年度訴字第一九九一號
    公  訴  人  臺灣臺中地方法院檢察署檢察官
    被      告  丁○○
    被      告  戊○○
    右  一  人  陳修義
    選任辯護人
右列被告因偽造文書案件，經檢察官提起公訴（八十八年度偵字第一九三七六號），
本院判決如左：
    主  文
丁○○共同連續行使偽造私文書，足以生損害於他人，處有期徒刑壹年。
附表所示偽造之「丙○○」、「乙○○」署押、印章、印文、第七商業銀行存摺類帳
戶取款憑條上偽造之「丙○○」印文壹枚、第七商業銀行入戶電匯申請書代收入傳票
上偽造之「丙○○」署押壹枚、偽造之「丙○○」、「乙○○」國民身分證各壹張、
第七商業銀行帳號六一四二－二號補領存摺壹本均沒收。
戊○○共同行使偽造私文書，足以生損害於他人，處有期徒刑捌月。
第七商業銀行存摺類帳戶取款憑條上偽造之「丙○○」印文壹枚、第七商業銀行入戶
電匯申請書代收入傳票上偽造之「丙○○」署押壹枚、偽造之「丙○○」國民身分證
壹張、第七商業銀行帳號六一四二－二號補領存摺壹本均沒收。
    事  實
一、丁○○於民國八十八年八月間，在臺北市某處，與甲○○（另案由檢察官偵查中
    ）共同基於偽造公印文、行使偽造國民身分證、行使偽造私文書及意圖為自己不
    法所有之概括犯意聯絡，先由丁○○將其照片交由甲○○偽造貼有丁○○照片之
    「丙○○」、「乙○○」國民身分證各乙張（其上偽造「內政部印」公印文各乙
    枚），並共同偽刻「丙○○」、「乙○○」印章各一枚，再由丁○○持偽造之國
    民身分證、印章並偽造如附表所示之丙○○、乙○○名義開戶資料、印鑑卡（其
    上偽造丙○○、乙○○署押、印文）等，向附表所示之銀行申請開立帳戶及補發
    存摺，使該銀行承辦人員陷於錯誤而交付該帳號存摺，足以生損害於丙○○、乙○○及前開銀行。甲○○復於同年月三十日下午一時三十分許，駕車乘載與其有
    犯意聯絡之丁○○、戊○○二人至臺中市○○○路二五三號第七商業銀行向上分
    行前，將其預先偽造丙○○名義之第七商業銀行存摺類帳戶取款憑條、第七商業
    銀行入戶電匯申請書代收入傳票及前開偽造之「丙○○」印章、國民身分證、詐
    得之第七商業銀行帳號六一四二－二號戶名「丙○○」之補發存摺交與丁○○，
    並指派戊○○偕同丁○○進入第七商業銀行向上分行，共同持以向該分行承辦人
    員謝巧紋詐領丙○○帳戶內之二千九百五十萬元，（其中二千六百五十萬元擬匯
    入丁○○偽造丙○○名義於臺灣銀行臺中分行開立之帳號Ｚ000000000
    00號帳戶），足以生損害於丙○○及第七商業銀行，嗣因謝巧紋核對丙○○開
    戶時所留存之國民身分證影本及丁○○、戊○○所提出之丙○○國民身分證上之
    相片後察覺有異，隨即報警當場查獲，致未得逞，並扣得偽造之「丙○○」國民
    身分證一張、印章一枚、第七商業銀行存摺類帳戶取款憑條、第七商業銀行入戶
    電匯申請書代收入傳票各一張、第七商業銀行帳號六一四二－二號補發存摺一本
    。
二、案經臺中市警察局第一分局報告臺灣臺中地方法院檢察署檢察官偵查起訴。
    理  由
一、訊據被告戊○○矢口否認有為右揭犯行，辯稱：伊係於酒店內認識自稱「阿章」
    之甲○○，甲○○並稱有諸多賺錢機會，八十八年八月三十日伊接到甲○○之電
    話，要伊陪同至銀行領款，並稱事後要請喝酒，伊不疑有他而前往，並不知詳情
    為何，且伊僅單純陪同被告丁○○至第七商業銀行向上分行領款，並未注意亦未
    經手甲○○交給丁○○之相關領款資料，伊無從知悉前開資料係屬偽造云云。惟
    查，前開事實業據被告丁○○迭於警訊、檢察官偵查及本院審理時坦承不諱，核
    與證人即第七商業銀行向上分行承辦人員謝巧紋及被害人丙○○、乙○○證述情
    節相符，並有偽造之「丙○○」國民身分證、印章、第七商業銀行存摺類帳戶取
    款憑條、第七商業銀行入戶電匯申請書代收入傳票、第七商業銀行帳號六一四二
    －二號補發存摺、偽造之「乙○○」國民身分證影本、丙○○、乙○○所有並未
    遺失之國民身分證影本、中國信託商業銀行八十八年十二月一日中信銀業八八Ｏ
    一二二Ｏ八七六號函附之存款相關服務性業務申請約定書及印鑑卡（其上偽造乙○○二枚及以偽造之乙○○印章偽造乙○○印文三枚）、第一商業銀行南三重分
    行八十九年一月五日一南三字第四號函附之開戶資料及印鑑卡（其上偽造乙○○
    署押一枚及以前開偽造之乙○○印章偽造乙○○印文一枚）、第一商業銀行新莊
    分行八八年十二月十五日一莊字第一五七號函附之開戶資料及印鑑卡（其上偽造
    乙○○署押二枚及以前開偽造之乙○○印章偽造乙○○印文二枚）、慶豐商業銀
    行八十八年十一月二十三日業展字第一一廿三－三號函附之開戶資料及印鑑卡
    （其上偽造乙○○署押二枚及以前開偽造之乙○○印章偽造乙○○印文二枚）、
    萬泰商業銀行板橋銀行存款業務往來申請書及印鑑卡（其上偽造乙○○署押四枚
    及以前開偽造之乙○○印章偽造乙○○印文四枚）萬泰商業銀行新莊銀行八十八
    年十月十六日新莊字第一二七四號函附之存款業務往來申請書及業務往來個人資
    料之蒐集、電腦處理及利用概括同意書（其上偽造乙○○署押四枚及以前開偽造
    之乙○○印章偽造乙○○印文三枚）第七商業銀行八十八年十一月十九日七向上
    字第五二二九號函附之存摺掛失止付申請書及存摺喪失補領書（其上偽造丙○○
    署押二枚及以偽造之丙○○印章偽造丙○○印文二枚）、臺灣銀行臺中分行八十
    八年十一月十八日（八八）銀中營字第七三ＯＯ號函附之綜合存款印鑑卡（其上
    偽造丙○○署押一枚及以前開偽造之丙○○印章偽造丙○○印文一枚）附卷可稽
    ，被告戊○○雖辯稱僅依甲○○指示陪同丁○○領款，餘均不知情云云，然被告
    戊○○係於八十八年八月三十日中午十二時四十分許，在臺中市○○○路與漢口
    路口，進入甲○○及被告丁○○所搭乘之白色自用小客車內，由甲○○將存摺、
    偽造之國民身分證、印章、存款單及匯款單等物交給丁○○，甲○○並言若提領
    到錢，就要戊○○坐計程車離去，事成之後將宴請戊○○喝花酒等語，業據被告
    戊○○於警訊時供陳無訛，核與被告丁○○供述甲○○係在被告戊○○上車後才
    將丙○○國民身分證、印章、取款單及匯款單等資料交給伊，被告戊○○有看到
    甲○○把提款相關資料拿給伊等情相符，且被告戊○○於本院審理時業已供陳伊
    於當日在麥當勞前經由甲○○之介紹而認識丁○○等語。準此，被告戊○○顯已
    明知被告丁○○並非渠等提領款項之帳戶所有人丙○○，苟甲○○令丁○○所提
    領之丙○○款項並無不法情事，衡以提領及轉帳款項如此鉅額，何以非由丙○○
    本人親領，而需大費周章由並無熟稔交情之被告戊○○陪同丁○○前往提領，且
    若係合法提領，當知帳戶內是否確有該款項存在，焉有所謂「若提領到錢，就坐
    計程車離去」及事成之後將宴請戊○○喝花酒等情，足見被告戊○○對前開不法
    犯行早已明知而仍為之，所辯無非臨訟飾卸之詞，不足採信，本案事證明確，被
    告丁○○、戊○○犯行均堪認定。
二、核被告丁○○所為，係犯刑法第二百十八條第一項之偽造公印文罪、第二百十六
    條行使第二百十二條偽造國民身分證罪、第二百十六條行使第二百十條之偽造私
    文書罪及第三百三十九條第一項之詐欺取財罪；被告戊○○所為，係犯刑法第二
    百十六條行使第二百十二條偽造國民身分證罪、同法第二百十六條行使第二百十
    條偽造私文書罪及第三百三十九條第三項、第一項之詐欺取財未遂罪。被告丁○○、戊○○已著手於詐領丙○○帳戶款項行為之實施，惟因銀行承辦人員謝巧紋
    發現有異，報警處理，致未生詐得財物之結果，前開詐欺取財犯行尚屬未遂階段
    ，為未遂犯，爰均依刑法第二十六條前段規定，按既遂犯之刑度減輕其刑。被告
    丁○○偽造「丙○○」、「乙○○」署押、印章、印文之行為，為偽造附表所示
    之開戶資料等私文書之階段行為，其偽造前開私文書後復持以行使及偽造國民身
    分證後復持以行使，其偽造之低度行為為行使之高度行為所吸收，均不另論罪，
    被告丁○○與甲○○間就偽造公印文、行使偽造國民身分證及如附表所示之犯行
    及被告丁○○、戊○○與甲○○間，就前開至第七商業銀行向上分行詐領丙○○
    帳戶款項所犯之行使偽造國民身分證、行使偽造私文書及詐欺取財未遂犯行部分
    ，均有犯意聯絡及行為分擔，為共同正犯。丁○○前後多次偽造公印文、行使偽
    造國民身分證、行使偽造私文書及詐欺取財犯行，均時間緊接、方法相同，各觸
    犯構成要件相同之罪名，顯係基於概括犯意反覆為之，均依連續犯規定論以一罪
    ，並加重其刑。被告丁○○就所犯偽造公印文、行使偽造國民身分證、行使偽造
    私文書及詐欺取財罪間及被告戊○○就行使偽造國民身分證、行使偽造私文書及
    詐欺取財未遂罪間，有方法結果之牽連犯關係，為牽連犯，均應從一重之行使偽
    造私文書罪處斷。被告丁○○連續偽造公印文部分，公訴意旨雖未論及，然與前
    開連續行使偽造國民身分證犯行有牽連犯裁判上一罪關係，本院自應予審酌，附
    此說明。爰分別審酌被告丁○○、戊○○品行、均係受甲○○利用而為前開犯行
    、犯罪所生危害及被告丁○○犯後坦承犯行，頗具悔意；被告戊○○犯後猶飾詞
    狡辯，並無悔意等一切情狀，分別量處如主文所示之刑，以示懲儆。附表所示之
    「丙○○」、「乙○○」署押、印章、印文及第七商業銀行存摺類帳戶取款憑條
    上偽造之「丙○○」印文一枚、第七商業銀行入戶電匯申請書代收入傳票上偽造
    之「丙○○」署押一枚，均係偽造之署押、印章及印文，應依刑法第二百十九條
    規定宣告沒收，偽造之「丙○○」國民身分證一張、第七商業銀行帳號六一四二
    －二號補領存摺一本，為被告丁○○、戊○○及甲○○所共有，供渠等犯罪所用
    之物；偽造之「乙○○」國民身分證一張，係被告丁○○及甲○○所共有，供渠
    等犯罪所用之物，均依刑法第三十八條第一項第二款規定宣告沒收，又偽造之「
    丙○○」、「乙○○」國民身分證上偽造之「內政部印」公印文雖亦係偽造之印
    文，然該印文既因前開偽造之國民身分證經諭知沒收而包括在內，爰不重覆諭知
    沒收，末此說明。
三、公訴意旨另以：被告丁○○以偽造之乙○○國民身分證，於八十八年八月間，向
    萬通商業銀行以乙○○名義開立帳戶使用，另涉有刑法第二百十六條行使第二百
    十二條偽造國民身分證罪嫌、第二百十六條行使第二百十條偽造私文書罪嫌及第
    三百三十九條第一項之詐欺取財罪嫌。惟查，被告丁○○自承於臺北縣三重地區
    之萬通商業銀行以乙○○名義開設帳戶，經本院函查萬通商業銀行結果，該行於
    臺北縣三重地區並無客戶乙○○申請開立帳戶乙情，有萬通商業銀行八十八年十
    一月二十九日萬通總業字第Ｏ二四七四號函附卷可稽，此外，復查無其他積極證
    據足資證明被告有何公訴人所指之前開行為，核屬不能證明被告犯罪，本應諭知
    被告無罪之判決，然公訴人認此部分與前開起訴事實部分有連續犯裁判上一罪關
    係，爰不另為無罪之諭知。
據上論斷，應依刑事訴訟法第二百九十九條第一項前段，刑法第二十八條、第五十六
條、第二百十八條第一項、第二百十六條、第二百十二條、第二百十條、第三百三十
九條第一項、第三項、第五十五條、第二十六條前段、第二百十九條、第三十八條第
一項第二款，罰金罰鍰提高標準條例第一條前段，判決如主文。
中      華      民      國      八十九      年    二    月    二十九    日
                                        法  官  陳  得  利
右正本證明與原本無異。
如不服本判決，應於送達後十日內向本院提出上訴狀（須附繕本），上訴於臺灣高等
法院臺中分院。
                                        書記官
中      華民      國      八十九      年    二    月     二十九   日
附表：
┌────────┬────────┬──────────────────
│時            間│地            點│  犯        罪        行        為
├────────┼────────┼──────────────────
│八八年八月二三日│中國信託商業銀行│持偽造之乙○○國民身分證並偽造乙○○
│                │三重分行        │名義之存款相關服務性業務申請約定書及
│                │                │印鑑卡（其上偽造乙○○貳枚及以偽造之
│                │                │乙○○印章偽造乙○○印文枚）向該行
│                │                │申請開立乙○○帳號000000000
│                │                │九Ｏ二Ｏ號帳戶，致該行承辦人員陷於錯
│                │                │誤而交付該帳戶存摺。
├────────┼────────┼──────────────────
│八八年八月二三日│第一商業銀行    │持偽造之乙○○國民身分證並偽造乙○○
│                │南三重分行      │名義開戶資料及印鑑卡（其上偽造乙○○
│                │                │署押壹枚及以前開偽造之乙○○印章偽造
│                │                │乙○○印文壹枚）向該行申請開立乙○○
│                │                │帳號三九六一二五號帳戶，致該行承辦人
│                │                │員陷於錯誤而交付該帳戶存摺。
├────────┼────────┼──────────────────
│八八年八月二四日│第一商業銀行    │持偽造之乙○○國民身分證並偽造乙○○
│                │新莊分行        │名義開戶資料及印鑑卡（其上偽造乙○○
│                │                │署押貳枚及以前開偽造之乙○○印章偽造
│                │                │乙○○印文貳枚）向該行申請開立乙○○
│                │                │帳號00000000號帳戶，致該行承
│                │                │辦人員陷於錯誤而交付該帳戶存摺。
├────────┼────────┼──────────────────
│八八年八月二四日│慶豐商業銀行    │持偽造之乙○○國民身分證並偽造乙○○
│                │新莊分行        │名義開戶資料及印鑑卡（其上偽造乙○○
│                │                │署押貳枚及以前開偽造之乙○○印章偽造
│                │                │乙○○印文貳枚）向該行申請開立乙○○
│                │                │帳號Ｚ00000000000000號
│                │                │帳戶，致該行承辦人員陷於錯誤而交付該
│                │                │帳戶存摺。
├────────┼────────┼──────────────────
│八八年八月二四日│萬泰商業銀行    │持偽造之乙○○國民身分證並偽造乙○○
│                │板橋分行        │名義之存款業務往來申請書及印鑑卡（其
│                │                │上偽造乙○○署押肆枚及以前開偽造之黃
│                │                │宏德印章偽造乙○○印文肆枚）向該行申
│                │                │請開立乙○○帳號Ｚ000000000
│                │                │Ｏ四號帳戶，致該行承辦人員陷於錯誤而
│                │                │交付該帳戶存摺。
├────────┼────────┼──────────────────
│八八年八月二四日│萬泰商業銀行    │持偽造之乙○○國民身分證並偽造乙○○
│                │新莊分行        │名義之存款業務往來申請書及業務往來個
│                │                │人資料之蒐集、電腦處理及利用概括同意
│                │                │書（其上偽造乙○○署押肆枚及以前開偽
│                │                │造之乙○○印章偽造乙○○印文枚）向
│                │                │該行申請開立乙○○帳號0000000
│                │                │號帳戶，致該行承辦人員陷於錯誤而交付
│                │                │該帳戶存摺。
├────────┼────────┼──────────────────
│八八年八月二七日│第七商業銀行    │持偽造之丙○○國民身分證並偽造丙○○
│                │向上分行        │名義之存摺掛失止付申請書及存摺喪失補
│          │                │領書（其上偽造丙○○署押貳枚及以偽造
│                │                │之丙○○印章偽造丙○○印文貳枚）向該
│                │                │行申請補領丙○○帳號六一四二－二號存
│                │                │摺，致該行承辦人員陷於錯誤而補發存摺
│                │                │。
├────────┼────────┼──────────────────
│八八年八月三十日│臺灣銀行        │持偽造之丙○○國民身分證並偽造丙○○
│                │臺中分行        │名義之綜合存款印鑑卡（其上偽造丙○○
│                │                │署押壹枚及以前開偽造之丙○○印章偽造
│                │                │丙○○印文壹枚）向該行申請開立丙○○
│                │                │帳號Ｚ00000000000號帳戶，
│                │                │致該行承辦人員陷於錯誤而交付該帳戶存
│                │                │摺。
└────────┴────────┴──────────────────
附錄本案論罪科刑法條全文：
刑法第二百十八條第一項
偽造公印或公印文者，處五年以下有期徒刑。
刑法第二百十六條
行使第二百十條至第二百十五條之文書者，依偽造、變造文書或登載不實事項或使登
載不實事項之規定處斷。
刑法第二百十二條
偽造、變造護照、旅券、免許證、特許證及關於品行、能力、服務或其他相類之證書
、介紹書，足以生損害於公眾或他人者，處一年以下有期徒刑、拘役或三百元以下罰
金。
刑法第二百十條
偽造、變造私文書，足以生損害於公眾或他人者，處五年以下有期徒刑。
刑法第三百三十九條
意圖為自己或第三人不法之所有，以詐術使人將本人或第三人之物交付者，處五年以
下有期徒刑、拘役或科或併科一千元以下罰金。
以前項方法得財產上不法之利益或使第三人得之者，亦同。
前二項之未遂犯罰之。


司法院資訊處製作；財團法人民間司法改革基金會備份。
